臺灣宜蘭地方法院刑事判決
                                      110年度易字第224號
公  訴  人  臺灣宜蘭地方檢察署檢察官
被      告  廖哲良





            林彥萌


            鄭志宏


上列被告因毀棄損壞等案件，經檢察官提起公訴（110年度偵字
第472號、110年度偵緝字第125號），於準備程序中，被告就被
訴事實為有罪之陳述，經告以簡式審判程序之旨，並聽取公訴人
、被告之意見後，本院合議庭裁定由受命法官獨任進行簡式審判
程序，並判決如下：
    主  文
丁○○犯攜帶兇器在公共場所聚集三人以上下手實施強暴罪，累
犯，處有期徒刑陸月，如易科罰金，以新臺幣壹仟元折算壹日。
丙○○共同犯毀損他人物品罪，處有期徒刑參月，如易科罰金，
以新臺幣壹仟元折算壹日。
戊○○共同犯毀損他人物品罪，處有期徒刑參月，如易科罰金，
以新臺幣壹仟元折算壹日。
    犯罪事實
一、丁○○、丙○○於民國109年12月11日凌晨4時54分前某時許
    ，在宜蘭縣○○鎮○○路0號「劉家早餐店」內，因細故與
    乙○○、林博涵、周綮瑜發生衝突，因而心生不滿，遂先行
    記下乙○○所駕駛之車牌號碼000-0000號自用小客車，嗣廖
    哲良、丙○○搭乘戊○○駕駛之車牌號碼000-0000號自用小
    客車於羅東市區○○○○○○號碼000-0000號自用小客車行
    蹤，迨行經宜蘭縣○○鎮○○路00號前時，見上開車牌號碼
    000-0000號自用小客車停放於宜蘭縣○○鎮○○路00號對面
    馬路停車格上，丁○○、丙○○、戊○○知悉上開路段馬路
    上為不特定多數人得共同使用或集合之公共場所，於該處聚
    集3人以上發生衝突，顯會造成公眾或他人恐懼不安，竟仍
    共同基於毀損他人物品及攜帶兇器在公共場所聚集三人以上
    施強暴之犯意聯絡及行為分擔，由丁○○持可作為兇器使用
    之高爾夫球桿1支（未扣案），下手猛砸上開車牌號碼000-0
    000號自用小客車車窗，丙○○、戊○○則在旁把風、助勢，造
    成上開車牌號碼000-0000號自用小客車之左後方及後方車窗
    玻璃破裂，致令不堪用。嗣警方獲報並調閱監視器畫面，始
    循線查悉上情。
二、案經乙○○訴由宜蘭縣政府警察局羅東分局報告臺灣宜蘭地
    方檢察署檢察官偵查起訴。
    理  由
壹、程序部分
一、按凡財產法益被侵害時，其財產之所有權人固為直接被害人
    ，即對於該財產有事實上管領力之人，因他人之犯罪行為而
    其管領權受有侵害者，亦不失為直接被害人（最高法院95年
    台上字第1041號判決意旨參照）。上開車牌號碼000-0000號
    自用小客車固登記於甲○○即告訴人乙○○之父名下，而甲○○雖
    於偵查中提出委任狀，然觀其內容，難認告訴人乙○○業經甲○○合法委任代其提出告訴，有委任狀在卷可參（見偵卷第60
    頁至第61頁），無從認甲○○為本案告訴人，公訴意旨此部分
    容有誤會。然參諸上開最高法院判決意旨，案發時上開車輛
    係由告訴人乙○○所駕駛，對上開車輛有事實上管領力，是其
    仍不失為合法告訴權人，合先敘明。
二、被告丁○○、丙○○、戊○○（下合稱被告3人）所犯之罪，非死
    刑、無期徒刑、最輕本刑為3年以上有期徒刑之罪或高等法
    院管轄第一審之案件，被告於準備程序中，就前揭被訴事實
    為有罪之陳述，經告以簡式審判程序之旨，並聽取被告3人
    與公訴人之意見後，本院認無不得或不宜改依簡式審判程序
    進行之處，爰依刑事訴訟法第273條之1第1項、第284條之1
    規定，裁定本案行簡式審判程序。是本案之證據調查，依刑
    事訴訟法第273條之2規定，不受同法第159條第1項、第161
    條之2、第161條之3、第163條之1及第164條至第170條規定
    之限制，合先敘明。
貳、實體部分
一、認定犯罪事實所憑之證據及理由：
    上開犯罪事實，業據被告3人於本院準備程序及審理時均坦
    承不諱（見本院卷第49頁至第53頁、第67頁至第75頁），核
    與證人即告訴人乙○○、證人周綮瑜、陳建諭於警詢、偵查
    中之證述、證人李旻、林博涵、洪紹齊於警詢之證述情節大
    致相符（見警卷第12頁至第24頁背面；偵卷第23頁背面至第
    24頁、第28頁及其背面），並有現場照片、監視器錄影翻拍
    畫面、估價單等在卷可憑（見警卷第25頁至第27頁；偵卷第
    31頁）。足認被告3人前開任意性自白與事實相符，而堪採
    信。綜上，本案事證已臻明確，被告犯行洵堪認定，應予依
    法論罪科刑。
二、論罪科刑：
(一)按倘三人以上，在公共場所或公眾得出入之場所聚集，進而
    實行強暴脅迫（例如：鬥毆、毀損或恐嚇等行為）者，不論
    是對於特定人或不特定人為之，已造成公眾或他人之危害、
    恐懼不安，應即該當犯罪成立之構成要件，以符保護社會治
    安之刑法功能。本罪重在安寧秩序之維持，若其聚眾施強暴
    脅迫之目的在犯他罪，固得依他罪處罰，若行為人就本罪之
    構成要件行為有所認識而仍為本罪構成要件之行為，自仍應
    構成本罪，予以處罰，刑法第150條於109年1月15日修正之
    理由參照。查被告3人於清晨時點為上開犯行，對於公共秩
    序安寧將產生危害，應有預見，而持高爾夫球桿砸毀上開車
    牌號碼000-0000號自用小客車之左後方及後方車窗玻璃之人
    為被告丁○○，已如前述，而被告丙○○、戊○○係因對方先找麻
    煩故與被告丁○○一同前往案發現場，且下車時均見被告丁○○
    手持高爾夫球桿1支，並於被告丁○○持高爾夫球桿砸毀上開
    車牌號碼000-0000號自用小客車之左後方及後方車窗玻璃時
    在場把風助勢等情，業據被告丙○○、戊○○於本院審理時供承
    不諱（見本院卷第51頁至第52頁、第73頁），已可認被告丙○○、戊○○於聚集過程中主觀上對於「意圖供行使之用而攜帶
    兇器在公共場所聚集三人以上，並施強暴」顯有認識，與被
    告丁○○有犯意聯絡，客觀上並有下手實施強暴行為之行為分
    擔，且如聚集三人以上在公共場所施暴時，無論實際上手持
    兇器之人為何人，均可能使整體產生之危險，因相互利用兇
    器之可能性增高。是核被告丁○○所為，係犯刑法第150條第2
    項第1款、第1項後段之攜帶兇器在公共場所聚集三人以上下
    手實施強暴罪、刑法第354條之毀損他人物品罪；被告丙○○
    、戊○○所為，均係犯刑法第150條第2項第1款、第1項前段之
    攜帶兇器在公共場所聚集三人以上施強暴助勢罪。公訴意旨
    認被告丁○○涉犯刑法第150條第2項第1款、第1項前段部分，
    及被告丙○○、戊○○涉犯刑法第150條第1項前段之在公共場所
    聚集三人以上施強暴助勢罪部分，均有未合，惟因與檢察官
    起訴之犯罪事實二者基本社會事實同一，復經本院當庭諭知
    被告3人所犯法條（見本院卷第51頁、第68頁），應無礙於
    被告3人防禦權之行使，爰依法變更起訴法條。
(二)按共犯在學理上，有「任意共犯」與「必要共犯」之分，前
    者指一般原得由1人單獨完成犯罪而由2人以上共同實施之情
    形，當然有刑法總則共犯規定之適用；後者係指須有2人以
    上之參與實施始能成立之犯罪而言。且「必要共犯」依犯罪
    之性質，尚可分為「聚合犯」與「對向犯」，其2人以上朝
    同一目標共同參與犯罪之實施者，謂之「聚合犯」，如刑法
    分則之公然聚眾施強暴、脅迫罪、參與犯罪結社罪、輪姦罪
    等是，因其本質上即屬共同正犯，故除法律依其首謀、下手
    實施或在場助勢等參與犯罪程度之不同，而異其刑罰之規定
    時，各參與不同程度犯罪行為者之間，不能適用刑法總則共
    犯之規定外，其餘均應引用刑法第28條共同正犯之規定(最
    高法院81年度台非字第233號判決足資參照)。被告3人就上
    開毀損罪部分，有犯意聯絡及行為分擔，應論以共同正犯。
    被告丙○○、戊○○間就上開攜帶兇器在公共場所聚集三人以上
    施強暴助勢罪，有犯意聯絡及行為分擔，應論以共同正犯。
    惟依刑法條文有「結夥三人以上」者，其主文之記載並無加
    列「共同」之必要(最高法院79年度台上字第4231號判決意
    旨參照)，是本條文以「聚集三人以上」為構成要件，應為
    相同解釋，方為適論。至被告丁○○就所涉前開妨害秩序犯行
    部分，因參與犯罪程度與被告丙○○、戊○○所涉程度不同，參
    考前開說明，無從論以共同正犯，公訴意旨認此部分被告3
    人應論以共同正犯，亦有誤會，附此敘明。
(三)被告3人係以毀損他人物品方式達到妨害秩序之目的，被告
    丁○○以一行為同時觸犯攜帶兇器在公共場所聚集三人以上下
    手實施強暴罪、毀損他人物品罪，為想像競合犯，應從重論
    以攜帶兇器在公共場所聚集三人以上下手實施強暴罪；被告
    丙○○、戊○○以一行為同時觸犯攜帶兇器在公共場所聚集三人
    以上施強暴助勢罪、毀損他人物品罪，為想像競合犯，應從
    重論以毀損他人物品罪。
(四)累犯之說明
1、被告丁○○前因涉犯妨害兵役治罪條例，經本院以109年度簡字
   第10號判決判處有期徒刑2月確定，於109年11月26日易科罰
   金執行完畢等情，有臺灣高等法院被告前案紀錄表在卷可參
   ，被告於有期徒刑執行完畢後，5年內故意再犯有期徒刑以上
   之罪，依法應為累犯。
２、按刑法第47條第1項規定：「受徒刑之執行完畢，或一部之執
    行而赦免後，5年以內故意再犯有期徒刑以上之罪者，為累
    犯，加重本刑至二分之一。」，而參照大法官會議解釋第77
    5號解釋文及理由書之意旨，有關累犯加重本刑部分，固不
    生違反憲法一行為不二罰原則之問題，惟其不分情節，基於
    累犯者有其特別惡性及對刑罰反應力薄弱等立法理由，一律
    加重最低本刑，致生行為人所受之刑罰超過其所應負擔罪責
    之個案，不符憲法罪刑相當原則，牴觸憲法第23條比例原則
    。於此範圍內，有關機關應自本解釋公布之日起2年內，依
    本解釋意旨修正之。於修正前，為避免發生上述罪刑不相當
    之情形，法院就該個案應依本解釋意旨，裁量是否加重最低
    本刑。
３、查本案被告丁○○前揭執行完畢之前案與本案犯行之罪質不同
    ，犯罪手段、動機顯屬有別，難認其對於本案攜帶兇器在公
    共場所聚集三人以上下手實施強暴罪之犯行具有特別惡性，
    雖於5年內再犯本案，尚不足以認其有刑罰反應力薄弱之情
    ，且其所犯之罪在法定刑度範圍內，審酌各項量刑事由後，
    已足以充分評價被告所應負擔罪責，尚無加重之必要，爰不
    加重其最低本刑，以符罪刑相當原則及比例原則。
(五)按在公共場所或公眾得出入之場所聚集三人以上，施強暴脅
    迫者，在場助勢之人，處一年以下有期徒刑、拘役或十萬元
    以下罰金；首謀及下手實施者，處六月以上五年以下有期徒
    刑；犯前項之罪，而有下列情形之一者，得加重其刑至二分
    之一：一、意圖供行使之用而攜帶兇器或其他危險物品犯之
    。二、因而致生公眾或交通往來之危險，刑法第150條第1項
    、第2項定有明文，該條第2項為獨立之犯罪類型，屬刑法分
    則加重之規定。惟依上述規定，法院對於行為人所犯刑法第
    150條第2項第1款、第1項前段、後段之行為，是否加重其刑
    ，有自由裁量之權，事實審法院應依個案具體情狀，考量當
    時客觀環境、犯罪情節及危險影響程度、被告涉案程度等事
    項，綜合權衡考量是否有加重其刑之必要性，屬於相對加重
    條件，倘未依該項規定加重，其法定最輕本刑及最重本刑應
    無變化，是以，如觸犯刑法第150條第2項第1款、第1項後段
    之行為，如宣告6月以下有期徒刑，自仍符合刑法第41條第1
    項前段所規定得易科罰金之要件，合先敘明。本院審酌本案
    人數僅被告3人非眾多，其等針對特定人財物之攻擊，雖已
    影響於地方上之公共秩序，惟除毀損告訴人上開車輛外，未
    波及其他民眾、財物或造成損害，且被告3人均已坦承犯行
    ，所為未造成人身法益之重大侵害，對於當時社會安寧秩序
    之影響難認巨大，並無嚴重或擴大現象，因認未加重前之法
    定刑即足以評價上開被告3人之犯行，尚無加重其刑之必要
    。
(六)爰以行為人之責任為基礎，審酌被告3人僅因細故與告訴人
    發生衝突，不思以理性方式解決問題，而聚集在公共場所，
    被告丁○○並持高爾夫球桿砸毀告訴人車窗，被告丙○○、戊○○
    則在場把風助勢，且迄今尚未與告訴人達成和解，損害未經
    彌補，所為實非可取，惟念被告3人犯後均坦認犯行，尚有
    悔意，兼衡被告3人之犯罪動機、手段，暨被告丁○○於本院
    審理時自述國中畢業之智識程度，未婚無人需要扶養，之前
    做工，月收入不穩定，約新臺幣（下同）3萬元；被告丙○○
    於本院審理時自述國中畢業之智識程度，未婚無人需要扶養
    ，目前從事油漆工作，月收入約4至5萬元；被告戊○○於本院
    審理時自述國中畢業之智識程度，未婚無人需要扶養，目前
    從事水泥板工作，月收入不穩定，約2萬4千元等一切情狀（
    見本院卷第72頁至第73頁），分別量處如主文所示之刑，並
    均諭知易科罰金之折算標準。
三、沒收部分：查未扣案供被告丁○○為本案犯行所用之高爾夫球
    桿1支，為其所有，惟已斷成兩截，其中一半已隨手丟棄等
    情，業據被告丁○○供述在卷（見警卷第3頁；偵卷第56頁背
    面），無積極證據證明現仍存在，且為日常生活容易取得之
    物，亦非違禁物，無刑法上之重要性，為免將來執行之困難
    ，爰不予宣告沒收。
據上論斷，應依刑事訴訟法第273條之1第1項、第299條第1項前
段、第300條，刑法第28條、第150條第1項、第2項第1款、第354
條、第55條、第47條第1項、第41條第1項前段，刑法施行法第1
條之1第1項，判決如主文。
本案經檢察官黃明正提起公訴，檢察官張學翰到庭執行職務。
中　　華　　民　　國　 110　　年　　8 　　月　　17　　日
                  刑事第二庭  法  官　游皓婷
以上正本證明與原本無異。
如不服本判決應於收受送達後二十日內向本院提出上訴書狀，並
應敘述具體理由；其未敘述上訴理由者，應於上訴期間屆滿後二
十日內向本院補提理由書(均須按他造當事人之人數附繕本)「切
勿逕送上級法院」。
　　　　　　　　　            書記官　李惠茹 
中　　華　　民　　國　　110 　年　　8 　　月　　17　　日
附錄所犯論罪科刑法條：
中華民國刑法第150條
在公共場所或公眾得出入之場所聚集三人以上，施強暴脅迫者，
在場助勢之人，處1年以下有期徒刑、拘役或10萬元以下罰金；
首謀及下手實施者，處6月以上5年以下有期徒刑。
犯前項之罪，而有下列情形之一者，得加重其刑至二分之一：
一、意圖供行使之用而攜帶兇器或其他危險物品犯之。
二、因而致生公眾或交通往來之危險。

中華民國刑法第354條
毀棄、損壞前二條以外之他人之物或致令不堪用，足以生損害於
公眾或他人者，處2年以下有期徒刑、拘役或1萬5千元以下罰金
。